臺灣臺中地方法院民事判決
111年度訴字第1411號
原      告  甲女（代號AB000-A110007，真實姓名年籍詳卷）
訴訟代理人  唐高昀律師
複  代理人  陳伯彥律師 
被      告  江建穎


被      告  鄭勝紘即鑫台中鎖匙刻印行（原名鄭國源）



上一被告之                      
訴訟代理人  李淑女律師                   
上列當事人間請求損害賠償事件，本院於民國111年8月5日言詞
辯論終結，判決如下：
    主      文
被告應連帶給付原告新臺幣玖拾萬元，及自民國111年7月10日起
至清償日止，按週年利率百分之五計算之利息。
原告其餘之訴駁回。
訴訟費用由被告連帶負擔十分之九；餘由原告負擔。
本判決第一項原告勝訴部分，於原告以新臺幣叁拾萬元為被告供
擔保後，得假執行。但被告如以新臺幣玖拾萬元為原告預供擔保
後，得免為假執行。
原告其餘假執行之聲請駁回。
    事實及理由
壹、程序事項
一、被告江建穎經合法通知，無正當理由，未於本院言詞辯論期
    日到場，核無民事訴訟法第386條所列各款情形，爰依原告
    之聲請，由其一造辯論而為判決。
二、按性侵害犯罪防治法所稱性侵害犯罪，係指觸犯刑法第221
    條至第227條、第228條、第229條、第332條第2項第2款、第
    334條第2款、第348條第2項第1款及其特別法之罪；行政機
    關、司法機關及軍法機關所製作必須公示之文書，不得揭露
    （性侵害犯罪）被害人之姓名、出生年月日、住居所及其他
    足資識別（性侵害犯罪）被害人身分之資訊，性侵害犯罪防
    治法第2條第1項、第12條第2項定有明文。又裁判及其他必
    須公示之文書，不得揭露足以識別被害人身分之資訊。如確
    有記載之必要，得僅記載其姓氏、性別或以使用代號之方式
    行之。法院依前項規定使用代號者，並應作成該代號與被害
    人姓名對照表附卷，法院辦理性侵害犯罪案件應行注意事項
    第3點亦有明文。查原告主張被告江建穎所為侵權行為之事
    實，係犯性侵害犯罪防治法第2條所列之罪名，而原告為刑
    法第221條罪名之被害人，依上開規定，本院自不得揭露原
    告之真實姓名及住所等足以識別伊身分之資訊，是本判決爰
    將原告姓名以甲女代稱，合先敘明。
貳、實體事項
一、原告主張：原告於民國110年1月4日下午1時35分許，因伊租
    屋處門鎖故障，遂撥打租屋處1樓門口旁張貼之廣告「西屯
    鎖王」（即位於臺中市○區○○路○段000號之鑫台中鎖匙刻印
    行）電話請求協助換鎖。而被告鄭勝紘為鑫台中鎖匙刻印行
    （下稱被告鄭勝紘即刻印行）之獨資商號負責人，嗣於同日
    下午1時54分許，指派其刻印行之員工即被告江建穎去電聯
    絡原告並前往原告租屋處換鎖，待被告江建穎換鎖完畢而向
    原告收取款項，並交付收據予原告後隨即離開。詎料，同日
    下午2時13分許，被告江建穎因忘記帶走其更換門鎖所用之
    螺絲起子，便返回原告租屋處敲門，向原告表示其有換鎖工
    具遺留在內，原告遂開門讓被告江建穎進入屋內，詎被告江
    建穎因見屋內並無他人，竟基於強制性交之犯意，將原告壓
    制於床上，並強行親吻原告嘴唇，再將原告之上衣及內衣掀
    開，強行親吻原告胸部，隨後因原告大聲呼救，被告江建穎
    更抓取原告床上之被子、短褲塞入原告嘴巴，過程中原告仍
    不斷掙扎，被告江建穎遂掐住原告之脖子，原告因感到窒息
    ，並擔心有生命危險，遂不再繼續掙扎，被告江建穎繼而將
    原告之上衣、內衣褪去，並拿取原告屋內所有之充電線，將
    原告雙手交疊綁在腰後，再將原告推倒於床上，脫去原告之
    長褲與內褲，將其陰莖插入原告陰道，並於將射精之際，將
    陰莖抽出，射精於原告腹部上，以此強暴方式對原告強制性
    交得逞，並因此造成原告受有嘴唇輕微破裂、左頸皮下出血
    、胸部輕微皮下出血及雙手輕微抓痕等傷勢。被告江建穎上
    開不法行為，業經本院刑事庭以110年度侵訴字第79號判決
    其犯強制性交罪，處有期徒刑5年確定（下稱系爭刑事判決
    ）在案。被告江建穎藉取回其換鎖工具之理由，進入原告租
    屋處，對原告強制性交得逞，侵犯原告個人之貞操、健康、
    身體及性自主權，造成原告身心受創甚鉅，並產生情緒不穩
    、焦慮等情狀，而受有非財產上之損害至鉅。又被告江建穎
    當時係受僱於被告鄭勝紘即刻印行，並利用被告鄭勝紘即刻
    印行所張貼之西屯鎖王廣告吸引原告去電委託換鎖，進而由
    被告鄭勝紘即刻印行指示被告江建穎至原告租屋處進行換鎖
    ，其後並藉機對原告為強制性交行為，顯係利用其職務上機
    會，客觀上足認為與其執行職務有關，而不法侵害原告之權
    利，是依民法第188條第1項規定，被告鄭勝紘即刻印行自當
    與被告江建穎連帶負賠償責任。為此，爰依民法第184條第1
    項、第195條第1項、第188條第1項之規定，提起本件訴訟等
    語。並聲明：（1）被告應連帶給付原告新臺幣（下同）100
    萬元，及自起訴狀繕本送達翌日起至清償日止，按年息5%計
    算之利息。（2）願供擔保，請准宣告假執行。
二、被告鄭勝紘即刻印行則以：其對於系爭刑事判決所認定被告
    江建穎之犯罪事實，並無意見。被告江建穎係已完成換鎖並
    已離開現場後，再返回現場對原告施以強制性交之行為，則
    被告江建穎再返回現場之上開個人犯罪行為，客觀上並不具
    備執行換鎖之外觀，與被告江建穎在其刻印行擔任之職務無
    關，亦非職務上所得為之行為，自無民法第188條第1項之適
    用，則原告請求其應與被告江建穎連帶賠償，當屬無據。本
    件原告為大學生，被告江建穎並無財產，被告鄭勝紘為國小
    畢業，前因他人失火延燒其所有房屋致受損嚴重，財物損失
    甚鉅，已有數月無法營業，未有收入，是原告請求精神慰撫
    金100萬元亦顯過高，如鈞院認其須賠償，應以10萬元為合
    理等語，資為抗辯。並聲明：（1）原告之訴駁回。（2）如
    受不利判決，願供擔保，請准宣告免為假執行。
三、被告江建穎經合法通知，未於言詞辯論期日到場，亦未任何
    提出書狀作何聲明或陳述。　　
四、本院得心證之理由：
（一）查原告主張被告江建穎於上開時、地，對伊為強制性交之
      行為，而被告江建穎斯時為被告鄭勝紘即刻印行之受僱人
      即員工，負責換鎖等職務，而被告江建穎上開犯罪事實，
      業經本院系爭刑事判決判處有期徒刑5年確定在案等情，
      業據本院依職權調取系爭刑事案件卷證核閱無訛，復為被
      告鄭勝紘即刻印行所不爭執（見本院卷第72頁），而被告
      江建穎對於原告主張之上開事實，已於相當時期受合法之
      通知，而於言詞辯論期日不到場，亦未提出準備書狀爭執
      ，依民事訴訟法第280條第3項、第1項規定依法視同自認
      ，是本院依上開調查證據之結果，堪認原告上開主張，洵
      屬真實。準此，原告主張被告江建穎有上開故意侵害原告
      之貞操、健康、身體及性自主權之侵權行為等語，自屬有
      據。
（二）至原告主張被告鄭勝紘即刻印行為被告江建穎之僱主，應
      就被告江建穎上開所為，與被告江建穎負連帶賠償責任等
      情，則為被告鄭勝紘即刻印行所否認，並以上情置辯。是
      本件爭點厥為：（1）被告鄭勝紘即刻印行是否應負民法
      第188條僱用人之連帶賠償責任？（2）原告可得請求賠償
      之金額為何？
（三）按受僱人因執行職務，不法侵害他人之權利者，由僱用人
      與行為人連帶負損害賠償責任，民法第188條第1項前段定
      有明文。且所謂執行職務，不以受指示執行之職務為限，
      倘受僱人濫用職務或利用職務上之機會，及利用職務之時
      間或處所有密切關係之行為，在外形客觀上足認與執行職
      務有關者，均屬相當。苟受僱人係利用僱用人職務上給予
      之機會所為之不法行為，依社會一般觀念，該不法行為乃
      僱用人事先所得預見，並可經由其內部監控制度加以防範
      ；且被害人係正當信賴受僱人之行為為職務範圍內之行為
      ，而與之交易，僱用人並因之獲有利益，而在外形客觀上
      足認與執行職務有所關聯者，即可涵攝在上開規定之構成
      要件中，初與受僱人之行為是否成立犯罪行為無涉，以合
      理保護被害人之權益（最高法院103年度台上字第1114號
      、106年度台上字第1742號判決意旨參照）。經查，被告
      江建穎對原告為強制性交行為時，乃係被告鄭勝紘即刻印
      行僱用之員工，其係於同日下午1時54分許，先由被告被
      告鄭勝紘即刻印行指派而去電聯絡原告，並由其負責前往
      原告租屋處從事換鎖職務，其於換鎖完畢而向原告收取款
      項並交付收據予原告後離開，然離開後約莫2分鐘即於同
      日下午2時13分許，隨即又返回原告上開租屋處，以其忘
      記帶走方才更換門鎖所用之螺絲起子，欲進入原告屋內尋
      覓為由，始令原告再度開門而得以再度進入原告屋內，並
      旋即對原告為上開妨害性自主之犯行，業如前述，且為被
      告所不爭，自堪認被告江建穎前雖已完成被告鄭勝紘即刻
      印行指派其至原告租屋處之換鎖工作並已離開，然其既於
      甫離開約2分鐘後即返回原處向原告聲稱欲取回其前遺忘
      在該處之開鎖工具，令原告因基於被告江建穎確為該名鎖
      匠之身分而同意再度開門，始得以入內，是依上開說明，
      當堪認原告係正當信賴被告江建穎為被告刻印行之鎖匠，
      且入內所為換鎖行為係其職務範圍內之行為，方同意被告
      江建穎入內換鎖及再次入內取回換鎖時遺留之工具，是被
      告江建穎於換鎖離開後，於密接之時間返回上開同一換鎖
      處向原告表示欲取回其換鎖工具之行為，自應含括於其原
      換鎖之職務範圍內，而屬利用其職務上之機會，外觀上足
      認為與執行職務有關之行為，允無疑義。基上，足認被告
      鄭勝紘即刻印行猶仍辯稱被告江建穎所為不具有執行職務
      之外觀，僅為受僱人之個人犯罪行為云云，顯不足採。是
      以，原告主張被告鄭勝紘即刻印行應依民法第188條第1項
      規定與被告江建穎負連帶損害賠償責任，當屬有據。
（四）次按故意或過失，不法侵害他人之權利者，負損害賠償責
      任；故意以背於善良風俗之方法，加損害於他人者亦同；
      受僱人因執行職務，不法侵害他人之權利者，由僱用人與
      行為人連帶負損害賠償責任；不法侵害他人之身體、健康
      、名譽、自由、信用、隱私、貞操，或不法侵害其他人格
      法益而情節重大者，被害人雖非財產上之損害，亦得請求
      賠償相當之金額，民法第184條第1項、第188條第1項前段
      及第195條第1項分別定有明文。查被告江建穎確有於上開
      時、地，利用其從事換鎖職務上之機會，對原告為上開強
      制性交之行為，並造成原告於掙扎中受傷，而被告鄭勝紘
      即刻印行為被告江建穎之僱用人，業經本院審認如前，則
      被告江建穎自屬故意不法侵害原告之貞操權、自由權、身
      體權及健康權，且情節重大，是原告依上開規定向被告2
      人為非財產上之損害即精神慰撫金之請求，洵屬有據。
（五）按慰藉金之賠償，其核給之標準固與財產上損害之計算不
      同，然非不可斟酌雙方身分資力與加害程度，及其他各種
      情形核定相當之數額，是以慰藉金之多寡，應斟酌雙方之
      身分、地位、資力與加害之程度及其他各種情形核定相當
      之數額。其金額是否相當，自應依實際加害情形與被害人
      所受之痛苦及雙方之身分、地位、經濟狀況等關係決定之
      （最高法院51年度台上字第223號、85年度台上字第460號
      判決意旨參照）。爰審酌原告遭受性侵時為大學在學學生
      ，年僅20歲，目前尚就讀研究所，未工作而無收入，名下
      有1台機車、無不動產；另被告江建穎為國中畢業，前於
      被告鄭勝紘之刻印行工作，名下無財產；而被告鄭勝紘為
      刻印行獨資商號之負責人，國小畢業，名下有不動產房屋
      、土地各1筆及汽車2部等情，有本院調取兩造電子閘門財
      產所得調件明細表附卷可參，且經兩造於系爭刑事案件之
      警詢及偵審及本院言詞辯論期日中陳述詳實；又參以一般
      遭受性侵害之被害人常有出現反覆回想遭性侵過程、憂慮
      、焦慮、易怒、自卑、羞愧、驚慌失眠、冷漠、疏離等心
      理創傷，甚或引發憂鬱症、焦慮症或恐慌症等精神疾病之
      情形，而原告遭受本件性侵害時為年僅20歲之大學在學學
      生，正值青春芳華，前途似錦之際，竟因被告江建穎之侵
      權行為，遭受身心之嚴重打擊，需為心理等治療；而被告
      江建穎利用職務機會逞其一己性欲，對原告為上開強制性
      交之行為，並於該不法行為後，為掩飾犯行甚至強迫原告
      與其互加為通訊軟體之好友及共同親密自拍，欲製造為合
      意性交之假象，極度嚴重戕害原告之身心，使原告身心俱
      受重創，被告江建穎所為侵害之情節及程度甚鉅，且佐以
      兩造身分、地位、所得及財產狀況等一切情狀，認原告請
      求被告2人連帶賠償伊非財產上之損害即精神慰撫金，應
      以90萬元為適當；至原告逾此部分之請求，尚屬無據。
（六）末按給付給付無確定期限者，債務人於債權人得請求給付
      時，經其催告而未為給付，自受催告時起，負遲延責任；
      其經債權人起訴而送達訴狀，或依督促程序送達支付命令
      ，或為其他相類之行為者，與催告有同一之效力，民法第
      229條第1項、第2項定有明文。又遲延之債務，以支付金
      錢為標的者，債權人得請求依法定利率計算之遲延利息；
      但約定利息較高者，仍從其約定利率；應付利息之債務，
      其利率未經約定，亦無法律可據者，週年利率為百分之五
      ，民法第233條第1項及第203條亦有明定。查原告對被告2
      人之侵權行為損害賠償債權，核屬無確定期限之給付，既
      經原告提起本件民事訴訟並送達訴狀，被告迄未給付，自
      應負遲延責任。基此，原告請求被告加計給付自起訴狀繕
      本送達翌日起即自111年7月10日起（被告2人均於111年6
      月29日寄存送達，經10日發生效力，見本院卷第39至第40
      頁、第43頁）至清償日止，按週年利率百分之5計算之利
      息，與前揭規定，核無不合，應予准許。
五、綜上所述，原告依侵權行為之法律關係，請求被告連帶給付
    90萬元，及自111年7月10日起至清償日止，按週年利率百分
    之5計算之之利息，為有理由，應予准許；至原告其餘請求
    ，為無理由，應予駁回。
叁、原告及被告鄭勝紘分別陳明願供擔保，請准宣告假執行或免
    為假執行，就原告勝訴部分，核無不合，爰各酌定相當擔保
    金額准許之，並依職權宣告被告江建穎亦得預供擔保免為假
    執行。至原告敗訴部分，其假執行之聲請已失所依據，當予
    駁回。
肆、本件事證已臻明確，兩造其餘攻擊、防禦方法及所提出之各
    項證據資料，經審酌後於判決結果無影響，爰不逐一論述，
    附此敘明。
伍、訴訟費用負擔之依據：民事訴訟法第79條、第85條第2項。
中　　華　　民　　國　　111 　年　　8 　　月　　19　　日
                  民事第五庭  法　官　許惠瑜
以上正本係照原本作成。
如對本判決上訴，須於判決送達後20日內向本院提出上訴狀。如
委任律師提起上訴者，應一併繳納上訴審裁判費。
中　　華　　民　　國　　111 　年　　8 　　月　　19　　日
                              書記官  高偉庭